臺灣雲林地方法院民事簡易判決
111年度虎簡字第139號
原      告  張維方  
被      告  史政弘即郭哲良

            吳振維  

上列當事人間請求損害賠償事件，本院於中華民國111年7月6日
言詞辯論終結，判決如下：
    主      文
被告史政弘即郭哲良應給付原告新臺幣貳拾肆萬元，及自民國一
百一十一年七月八日起至清償日止，按週年利率百分之五計算之
利息。
被告吳振維應給付原告新臺幣貳拾伍萬伍仟元，及自民國一百一
十一年六月二十一日起至清償日止，按週年利率百分之五計算之
利息。
訴訟費用新臺幣伍仟肆佰元，由被告史政弘即郭哲良負擔新臺幣
貳仟陸佰壹拾捌元，餘由被告吳振維負擔。
本判決得假執行。
    事實及理由
壹、實體事項
一、訴狀送達後，原告不得將原訴變更或追加他訴。但擴張或減
    縮應受判決事項之聲明者，不在此限，民事訴訟法第255條
    第1項第3款定有明文。上開規定依同法第436條第2項於簡易
    訴訟程序適用之。本件原告起訴時聲明願供擔保請准宣告假
    執行，嗣於本院言詞辯論期日當庭撤回假執行之聲請，核屬
    減縮應受判決事項之聲明，合於前揭規定，應予准許。
二、被告史政弘即郭哲良（原名郭哲良，已更名為史政弘，下逕
    稱史政弘）經合法通知，未於言詞辯論期日到場，核無民事
    訴訟法第386條各款所列情形，爰依原告聲請，由其一造辯
    論而為判決。
貳、程序事項　　
一、原告起訴主張：被告史政弘、吳振維（下除分稱外，合稱被
    告二人）分別提供所申辦之中國信託商業銀行北新莊分行帳
    號000000000000號帳戶（下稱中國信託帳戶）、臺灣土地銀
    行八德分行帳號000000000000號帳戶（下稱土銀帳戶）供他
    人使用，致成員不詳之詐欺集團（下稱系爭詐欺集團）取得
    被告史政弘中國信託帳戶、被告吳振維土銀帳戶後，自民國
    110年1月初起，由系爭詐欺集團不詳成員以社群軟體Instagr
    am訊息功能、通訊軟體LINE陸續與原告聯繫，佯稱：有兼職
    投資操作人員職缺，可擔任公司投資下單人員協助收集數據
    賺取額外收入，數據操作資金來源由自身儲值至「先技電子
    」平台帳戶，如需提領先前存入資金及收益，應另匯入相當
    保證金云云，致原告陷於錯誤，在位於雲林縣土庫鎮之土庫
    馬光郵局，陸續於110年1月27日（起訴狀誤載為110年2月17
    日）匯款新臺幣（下同）24萬元至被告史政弘中國信託帳戶
    、於110年2月9日匯款25萬5,000元至被告吳振維土銀帳戶。
    嗣原告要求領出款項，苦等多日，系爭詐欺集團成員均以保
    證金不足、需玩遊戲洗點數才能提領等話術拒絕，原告遲遲
    無法提領金錢，資金提領資格並遭取消，且後續未獲回應，
    始知受騙。被告二人提供上開帳戶之行為，係幫助他人為侵
    權行為，應與其他侵權行為人負連帶賠償責任；又其二人受
    有原告匯款利益無法律上之原因，依不當得利之規定，亦應
    返還其利益。爰依侵權行為或不當得利之法律關係提起本件
    訴訟，請求擇一為有利之判決等語。並聲明：
　㈠被告史政弘應給付原告24萬元，及自起訴狀繕本送達翌日起
    至清償日止，按週年利率百分之5計算之利息。
　㈡被告吳振維應給付原告25萬5,000元，及自起訴狀繕本送達翌
    日起至清償日止，按週年利率百分之5計算之利息。
二、被告部分：
　㈠被告史政弘被告經合法通知，未於言詞辯論期日到場，亦未
    提出書狀作何聲明或陳述。
　㈡被告吳振維則以：被告吳振維也是被騙，當初做居家打掃時
    ，對方詢問想不想賺錢、要不要投資，叫其將帳戶資料交出
    。其願意負擔一半的賠償，但目前在監執行中，出監後才有
    辦法分期處理等語資為抗辯，並聲明：請求駁回原告之訴。
    　
三、本院之判斷：
  ㈠原告主張其於前揭時、地，遭系爭詐欺集團成員以前揭方式
    詐欺，因而陸續於110年1月27日（起訴狀誤載為110年2月17
    日）匯款24萬元至被告史政弘中國信託帳戶、於110年2月9
    日匯款25萬5,000元至被告吳振維土銀帳戶，致受有24萬元
    、25萬5,000元財產損害等事實，有原告提出之社群軟體Ins
    tagram訊息、通訊軟體LINE對話紀錄、郵政跨行匯款申請書
    、雲林縣警察局虎尾分局馬光派出所受（處）理案件證明單
    為憑（見本院第59至119、123至125、145至181頁），並經
    本院依原告聲請向中國信託商業銀行股份有限公司、臺灣土
    地銀行集中作業中心調取上開二帳戶之申登人資料、客戶存
    款往來一覽表、客戶存款往來交易明細表細等資料查核無訛
    （見本院卷第213、187至191頁），被告吳振維到庭未予爭
    執，被告史政弘已於相當時期受合法之通知，而於言詞辯論
    期日不到場，亦未提出書狀爭執，依民事訴訟法第280條第3
    項前段準用同條第1項之規定，視同自認，依上開調查證據
    之結果，堪信原告之主張為真實。
  ㈡因故意或過失，不法侵害他人之權利者，負損害賠償責任；
    數人共同不法侵害他人之權利者，連帶負損害賠償責任。不
    能知其中孰為加害人者亦同。造意人及幫助人，視為共同行
    為人，民法第184條第1項前段、第185條分別定有明文。被
    告二人各提供其等所有上開二帳戶供他人使用，致系爭詐欺
    集團成員於取得上開二帳戶資料後，用以對原告進行詐欺之
    故意不法侵權行為，致原告受有財產損害，被告二人所為，
    已對詐欺原告之人詐欺原告財產權之侵權行為提供助力，或
    共同侵害原告財產權，均為或視同侵害原告金錢之共同行為
    人，原告主張被告二人應各與系爭詐欺集團成員連帶負侵權
    行為損害賠償責任，分別賠償其所受財產損害24萬元、25萬
    5,000元，應屬有據。被告史政弘因交付中國信託帳戶與他
    人，遭詐欺集團成員用以詐欺被害人之行為，涉犯洗錢、詐
    欺取財等罪嫌，已經臺灣新北地方檢察署檢察官以110年度
    偵字第17799、20063、25703、27783號及110年度偵字第322
    18號提起公訴，並以110年度偵字第23021、26187、32579號
    移送併辦；被告吳振維因交付土銀帳戶與他人，遭詐欺集團
    成員用以詐欺被害人（含本件原告）之行為，涉犯幫助洗錢
    、幫助詐欺取財等罪嫌，已經臺灣南投地方檢察署檢察官以
    110年度偵字第2833、3214、3383、3518、4318、4634、600
    7號提起公訴，並以111年度偵字第1995號移送併辦（被害人
    為本件原告），亦有上開起訴書、移送併辦意旨書可供參照
    （見本院卷第239至262頁），一併敘明。
  ㈢被告吳振維固以上詞置辯，惟查：
　⒈被告吳振維自陳於交付土銀帳戶時，並不認識對方，對方僅
    曾將身分證影本傳與被告吳振維等情在卷，衡以於金融機構
    開設之帳戶，係針對個人身分社會信用予以資金流通之管道
    ，具有強烈之屬人性，作為個人理財工具，專有性甚高，除
    非本人或與本人具密切親誼信賴關係者，難認有何正當理由
    可交付他人，稍具通常社會歷練與經驗法則之一般人，亦均
    應有妥為保管該等物品、防止被他人冒用之認知，如落入不
    明人士手中，極易被利用為與財產有關犯罪工具，此係一般
    人日常生活經驗與通常之事理，又辦理金融帳戶並無困難，
    亦無特別門檻限制，一般民眾均可持身分證件輕易依個人需
    求辦理數個金融帳戶使用，如有不明之人不自行申辦，反以
    高價徵求、收購他人提供之金融帳戶，可能具有供財產犯罪
    使用以掩飾真實身分及犯罪所得實際去向之不法意圖。被告
    吳振維非年幼或未受教育而有認知上缺陷之人，應具有一般
    人通常智識，其稱係於從事居家打掃工作時經他人要求交付
    帳戶，亦應全非無工作經驗之人，應知悉如係以提供勞務或
    商品等正常方式賺取金錢，應僅提供帳戶之帳號供對方匯入
    薪資或利潤即為已足，無將帳戶密碼、提款卡、存摺等資料
    一併交付之必要；如單純交付帳戶資料即可獲利，亦可推知
    帳戶交付後可能作為詐欺或其他財產犯罪之非法使用。是被
    告吳振維就其土銀帳戶交付後遭用以詐欺原告之不法用途的
    事實發生應得預見，且其發生不違背其本意，其所辯亦係被
    騙方交付帳戶云云，不足採信。
　⒉連帶債務之債權人，得對於債務人中之一人或數人或其全體
    ，同時或先後請求全部或一部之給付，民法第273條第1項有
    明文規定。被告吳振維既與他人共同故意不法侵害原告之財
    產權，造成原告受有25萬5,000元之財產損害，依前開規定
    ，應就此部分損害全部發生結果，與共犯連帶負共同侵權行
    為之損害賠償責任，債權人即原告亦本得選擇對連帶債務人
    中之一人或數人或全體為請求。是原告對被告吳振維請求此
    部分全部損害賠償25萬5,000元，自屬有據，並無因存在其
    他共同侵權行為人則被告吳振維僅需依比例對原告負擔賠償
    責任之理。
　⒊被告吳振維雖稱目前在監執行，需待出監後方能處理乙節，
    僅屬個人清償能力之問題，不影響本件依法應負之賠償責任
    。
　⒋綜上，被告吳振維所辯並無可採。
　㈣給付無確定期限者，依民法第229條第2項之規定，債務人於
    債權人得請求給付時，經其催告而未為給付，自受催告時起
    ，負遲延責任；其經債權人起訴而送達訴狀者，與催告有同
    一效力。而遲延之債務，以支付金錢為標的者，債權人得請
    求依法定利率計算之遲延利息；應付利息之債務，其利率未
    經約定，亦無法律可據者，週年利率為百分之5，民法第233
    條第1項、第203條分別有明文。本件原告對被告二人請求侵
    權行為損害賠償，屬無確定期限之給付，既經原告起訴而送
    達訴狀，被告二人迄未給付，依前揭說明，應負遲延責任，
    故原告請求被告史政弘自起訴狀繕本送達翌日即111年7月8
    日（見本院卷第223頁）起；被告吳振維自起訴狀繕本送達
    翌日即111年6月21日（見本院卷第231頁）起，均至清償日
    止，按週年利率百分之5加計法定遲延利息，亦屬有據。
四、從而，原告依侵權行為之法律關係，請求被告史政弘給付24
    萬元，及自111年7月8日起至清償日止按週年利率百分之5計
    算之利息；被告吳振維給付25萬5,000元，及自111年6月21
    日起至清償日止按週年利率百分之5計算之利息，均有理由
    ，應予准許。原告請求本院擇一為有利原告之裁判，此為訴
    之選擇合併，而本院就原告之聲明，既已依侵權行為之法律
    關係准許之，即毋庸審酌原告主張其他之法律關係是否有理
    由，附此敘明。
五、本件事證已臻明確，兩造其餘攻擊防禦方法及所舉證據，經
    審酌結果，與本件判決結論均無影響，爰不一一論述，附此
    敘明。
六、本件係適用簡易程序所為被告敗訴之判決，依民事訴訟法第
    389條第1項第3款規定，應依職權宣告假執行。
七、訴訟費用負擔之依據：民事訴訟法第78條、第85條第1項後
    段。
中　　華　　民　　國　　111 　年　　7 　　月　　20　　日
                  虎尾簡易庭  法  官　黃麗文
以上正本證明與原本無異。
如不服本判決，須於判決送達後20日內向本庭（臺灣雲林地方法
院虎尾簡易庭）提出上訴狀。（須按他造當事人之人數附繕本）
。
中　　華　　民　　國　　111 　年　　7 　　月　　20　　日
                              書記官  曾鈺仁